【裁判字號】    99,交聲,127
【裁判日期】    990630
【裁判案由】    違反道路交通管理處罰條例聲明異議
【裁判全文】
臺灣雲林地方法院交通事件裁定         99年度交聲字第127號
移送機關即
原處分機關  交通部公路總局嘉義區監理所雲林監理站
異  議  人
即受處分人  甲○○
上列受處分人因違反道路交通管理處罰條例案件，對於交通部公
路總局嘉義區監理所雲林監理站民國99年05月26日所為之雲監裁
字第裁72-KAJ026401號裁決書（舉發違反道路交通管理事件通知
單：雲林縣警察局99年04月01日雲警交字第KAJ026401 號），聲
明異議，本院裁定如下：
    主  文
原處分撤銷。
甲○○不罰。
    理  由
一、原處分意旨略以：受處分人即異議人甲○○於民國99年04月
    01日下午04時27分許，駕駛車牌號碼7W-4299 號自用小貨車
    （下稱本案自小貨車），行經雲林縣崙背鄉○○路與忠孝路
    交岔路口闖紅燈，為警當場攔停製單舉發，嗣經交通部公路
    總局嘉義區監理所雲林監理站（下稱原處分機關）以其違規
    事實明確，依道路交通管理處罰條例第53條第1 項、第63條
    第1 項第3 款規定，裁處異議人罰鍰新臺幣（下同）2,700
    元，並記違規點數3 點。
二、聲明異議意旨略以：異議人於上揭時地，遭警察攔下並認定
    闖紅燈，致遭裁決應處罰鍰2,700 元。惟異議人行經該路段
    係為員警目視攔查，疑員警視線因攔查處之道路轉彎弧度及
    前方建築物而遭遮蔽，使舉發地點目視判斷易有視角上之差
    異，且該路口燈號無倒數讀秒器設置，本人無法認定有無足
    夠的時間行駛通過該路段，加上異議人通過路口停止線所見
    燈號即可能為綠燈將滅前之最後1 秒，當時本人正在找一間
    牛糞處理場公司，為仔細看清路口道路名稱，係以時速約5
    至10公里之速度通過該路口，致無法於4 秒內行駛於員警目
    視可見範圍，縱員警堅持認定本人闖紅燈但仍有誤判之可能
    性，且尚無科學與積極性證據佐證等語，爰依法聲明異議。
    異議人並提出現場照片4 幀及現場圖1 張為證。
三、按法院受理交通事件，準用刑事訴訟法之規定，道路交通管
    理處罰條例第89條前段定有明文。準此，刑事訴訟法就犯罪
    證據之相關規定，於性質上與行政秩序罰之交通違規裁罰本
    旨不相抵觸之範圍內，本院自仍得依法適用。又依刑事訴訟
    法第154 條第2 項規定，犯罪事實應依證據認定之，無證據
    不得認定犯罪事實；而認定犯罪事實所憑之證據，雖不以直
    接證據為限，間接證據亦包括在內，然而無論直接證據或間
    接證據，其為訴訟上之證明，須於通常一般之人均不致有所
    懷疑，而得確信其為真實之程度者，始得據為有罪之認定，
    倘其證明尚未達此一程度，而有合理之懷疑存在，無從得到
    犯罪事實存在之確信時，即應由法院為諭知被告無罪之判決
    （最高法院76年台上字第4986號判例參照）。此一證明力原
    則，於法院審認交通管理處罰條例案件之違規事實存否時，
    當有其適用。
四、經查：
(一)、證人蔡昇庭即本件舉發警察於本院審理時證稱：本件是我取
    締的，舉發違規通知單是我填載，當時在民權路跟忠孝路取
    締闖紅燈違規，當時看到異議人車輛從該路口由南向北的方
    向直接開過來，我們就指揮他攔停，說他闖紅燈，就這樣告
    發；他闖紅燈的情況，我、一位實習生，跟我們所長都有看
    到，異議人他速度是很慢，直開過來；我們執勤的地點是在
    距離紅綠燈差不多60公尺左右，在民權路上，就是在異議人
    提出照片編號1 的位置，我們可以看到異議人來車道的紅綠
    燈號誌；現場是如異議人提出的現場圖，所繪我們所在的位
    置是對的；從異議人來車道的停止線到路口差不多大概有3
    公尺；從照片編號1 我們執勤位置看過去異議人來車方向，
    是有一些雜物擋住民權路來車道的車輛通過路口的情形，我
    們在那邊看到已經是紅燈了，異議人的車子才開過來，才經
    過路口；我們看到已經紅燈過一下子以後，異議人才開過來
    ，那個路口已經變紅燈了，都沒有車子，過了幾秒以後，他
    那部車子才開過來；我沒有目睹異議人在紅燈時跨越來車道
    的停止線，我是判斷他鑽出來的時間點是紅燈，我同意異議
    人說那個路口停止線到通過路口大約有22公尺；那個紅燈號
    誌長度是35秒，黃燈5 秒，綠燈35秒等語。證人並當庭提出
    現場照片1 幀為證。
(二)、由異議人及證人蔡昇庭提出之現場照片、現場圖可見，民權
    路在經過忠孝路之交岔路口，是呈現一彎路狀態，證人蔡昇
    庭等執勤警察所在值勤位置雖可見來路口來車道紅綠燈號誌
    變換情形，但其視線遭路旁建築物及路旁雜物所遮蔽，無法
    目擊並判斷於路口異議人來車道之紅綠燈號誌變換為紅燈之
    際，異議人所駕駛之本案自小貨車是否有通過停止線進入路
    口之情形，對照證人上開證言，亦可得明證。又依現場狀況
    判斷，上開路口自異議人來車道之停止線至通過路口約有22
    公尺，若依異議人所稱時速5 至10公里之速度行駛，通過路
    口時間約要7 至15秒之間，再依證人蔡昇庭所證紅、黃、綠
    燈時間各為時35秒、5 秒、35秒，可認在綠燈顯示黃燈這短
    暫幾秒的時段內（黃燈顯示為5 秒），異議人很有可能已在
    綠燈轉換為黃燈前已跨越停止線而進入路口，在號誌燈轉換
    為紅燈後，異議人始通過（脫離）路口進入證人蔡昇庭視線
    內，而為證人蔡昇庭判定闖紅燈。此與證人蔡昇庭所稱異議
    人所駕自小貨車於紅燈後緩慢行駛通過路口之情相合。依此
    ，證人蔡昇庭於目視路口號誌為紅燈之時，異議人之本案自
    小貨車究竟是否尚未通過停止線，抑或早已在綠燈或黃燈之
    際即已通過停止線而進入路口，抑或快要離開路口，甚或已
    經離開路口而自該路段轉彎出來，始為證人所發現，依前述
    證據資料可知，尚難判斷異議人必是在紅燈時才闖越來車道
    停止線進入路口，而有闖紅燈之情事。是以，本院尚無從確
    信異議人有舉發違規通知單所指駕駛本案自小貨車闖紅燈之
    違規行為。
五、綜上所述，本件尚無具體充足之證據使本院確信異議人有於
    上揭時地有闖越紅燈之違規情事，原處分機關遽以裁罰，難
    認允當，本件異議為有理由，應均將原處分撤銷，改諭知不
    罰，以資適法。
六、依道路交通管理處罰條例第87條第2 項，道路交通案件處理
    辦法第20條前段，裁定如主文。
中    華    民    國    99    年    6     月    30    日
                    交通法庭    法  官  侯廷昌
以上正本證明與原本無異。
如不服本裁定，應於裁定送達後5 日內向本院提出抗告狀（須附
繕本）。
                                書記官  李達成
中    華    民    國    99    年    6     月    30    日

司法院資訊處製作；財團法人民間司法改革基金會備份。
